臺灣高等法院高雄分院刑事判決　　　　　　　　　　九十一年度上訴字第七四六號
　　上　訴　人　台灣屏東地方法院檢察署檢察官
　　被　　　告　丙○○
右上訴人因被告偽造文書案件，不服臺灣屏東地方法院九十一年度訴字第一四八號中
華民國九十一年四月二日第一審判決（起訴案號：臺灣屏東地方法院檢察署九十年度
偵字第一三七六號），提起上訴，本院判決如左：
    主  文
上訴駁回。
    事  實
一、丙○○有偽造文書及竊盜等前科，其所犯竊盜罪，經臺灣高等法院臺南分院判處
    有期徒刑一年六月確定，於民國（下同）八十二年八月二十三日執行完畢。猶不
    知警惕，復於八十五年八月間，在屏東縣屏東市○○路二十二之二十八號日暉有
    限公司，將所購得車號ＷＯ－０４７７號肇事車之車身號碼：Ｙ２ＷＡ－０００
    ２３９號，以焊接之方式，偽造在車號ＳＨ－１６４３號已報廢之自小客車上，
    足以生損害於公路主管機關之管理，及製造廠商之信譽；之後，並持以行使，將
    上述遭偽造車身號碼之報廢車，出售予甲○○，嗣甲○○輾轉出售予丁○○、乙
    ○○後，經警於九十年一月八日，循線查獲。
二、案經屏東縣警察局東港分局報請臺灣屏東地方法院檢察署檢察官偵查起訴。
    理  由
一、訊據被告丙○○固坦承將車號ＷＯ－０４７７號之車身號碼，焊接在車號ＳＨ－
    １６４３號自小客車上，惟辯稱：那兩部車我都是用錢買來的，且因為全省汽車
    修理廠都是如此做，所以我並不知道這是違法的云云。經查：被告偽造車號ＳＨ
    －１６４３號自小客車之車身號碼，有照片七幀及碼模乙紙附卷可稽，而被告偽
    造後，將該車輾轉出售等情，並據證人乙○○、丁○○、甲○○、林恒宇等人於
    警訊中指訴之綦詳；此外，復有汽車新領牌照登記書、汽機車各項異動登記書及
    汽車車籍查詢表等在卷足資參佐，事證明確。至被告雖以前詞置辯，惟刑法第十
    六條前段已明定：不得因不知法律而免除刑事責任。且被告既以從事汽車修理為
    業，對汽車當有相當程度之瞭解，豈有不知汽車之車身號碼為個別獨有，足以辨
    識汽車之身分，不容擅自纂改。被告所辯，顯為飾卸之詞，不足採信，其犯行堪
    以認定。
二、按汽車之身車號碼，依習慣既係表示該車生產之序號，自屬刑法第二百二十條第
    一項之準文書。核被告所為，係犯刑法第二百十六條、第二百二十條第一項、第
    二百十條行使偽造私文書等罪。被告偽造私文書之後，復持以行使，其偽造之低
    度行為應為行使之高度行為所吸收，不另論罪。被告前因竊盜罪，經臺灣高等法
    院臺南分院判處有期徒刑一年六月，於八十二年八月二十三日執行完畢，有卷附
    被告全國前案紀錄表可按，受有期徒刑之執行完畢，五年內再犯有期徒刑以上之
    罪，為累犯，依法應加重其刑。
三、原審以被告罪證明確，適用刑法第二百十六條、第二百二十條第一項（原判決漏
    引第一項）、第二百十條、第四十七條、第四十一條第一項前段，罰金罰鍰提高
    標準條例第二條規定，審酌被告犯罪之動機、手段、犯罪所生之損害及犯後態度
    等一切情狀，量處有期徒刑三月，並以被告行為後，刑法第四十一條已於九十年
    一月十日修正公布，並自同年月十二日生效，依修正後所規定「犯最重本刑為五
    年以下有期徒刑以下之刑之罪，而受六個月以下有期徒刑或拘役之宣告，因身體
    、教育、職業、家庭之關係或其他正當事由，執行顯有困難者，得以一元以上三
    元以下折算一日，易科罰金。但確因不執行所宣告之刑，難以收矯正之效，或難
    以維持法秩序者，不在此限。併合處罰之數罪，均有前項情形，其應執行之刑逾
    六月者，亦同。」，與修正前之規定「犯最重本刑為三年以下有期徒刑以下刑之
    罪，而受六月以下有期徒刑或拘役之宣告，因身體、教育、職業或家庭之關係，
    執行顯有困難者，得以一元以上三元以下折算一日，易科罰金。」，適用修正後
    之規定，諭知易科罰金之折算標準。原判決認事用法核無違誤，檢察官上訴意旨
    以被告又犯後述之犯行，且與本案起訴事實有連續犯及牽連犯之裁判上一罪關係
    ，原審未及審理，聲請併案審理云云，而指摘原判決不當，請求撤銷改判，為無
    理由（詳如後述），應予駁回。
四、檢察官聲請併案審理意旨略以：被告丙○○於八十三年間，在屏東市○○路之「
    日新汽車材料公司（修理廠）」，收受其弟胡福仁所交付之一部三陽牌白色自小
    客贓車（車身及引擎號碼因已磨損而無法辨識失主）後，再以借屍還魂之方式，
    在上開「日新汽車材料公司（修理廠）」內，將胡福仁事前所購得之車號YD五九
    ○七號肇事車之號碼及部分零件調換及重新變（打造至該不詳車號之贓車上，並
    繼續懸掛原車號YD五九○七號車牌使用，足以生損害於監理機關對車輛及車籍之
    正確管理。待完成後，被告丙○○即於八十三年八間，再上開「日新汽車材料公
    司（修理廠）」，以新台幣（下同）二十九萬元之價格，將該車賣給在屏東市○
    ○路經營「鴻通汽車租賃有限公司」之不知情之何明忠，待何明忠使用一段時間
    後，因發現車頭內龜及車道彎曲，致駕駛不順，經修理後，即又於八十三年十一
    月十四日，以二十二萬元之價格，賣給不知情而在台中經營「宏瑋小客車租賃有
    限公」之江文德，嗣江文德再於同年十二月二十九日，向監理單位申請改掛車號
    HH 四○○六號車牌繼續出租使用。因認此部分被告丙○○亦觸犯偽造文書罪嫌
    ，且與本案起訴事實有連續犯及牽連犯裁判上一罪之關係，而聲請併辦審理，請
    求撤銷改判云云。惟查，訊據被告堅詞否認有此部分犯行，辯稱：此部分被告根
    本不知情，完全與被告無關等語。且查，縱令被告有此部分犯行，其犯罪時間係
    在八十三年間，與本案犯罪時間係在八十五年八月間，相距約達二年之久；而彼
    此犯罪之態樣並不相同，亦難認有連續犯或牽連犯之裁判上一罪關係，本院自無
    從予以併案審理，此部分應退回檢察官卓處。
據上論結，應依刑事訴訟法第三百六十八條，判決如主文。
本案經檢察官沈紹嘉到庭執行職務。
中      華      民      國    九十一    年      七      月    三十一    日
                              臺灣高等法院高雄分院刑事第二庭
                                  審判長法官  曾永宗
                                        法官  郭玫利
                                        法官  邱永貴
右正本證明與原本無異。
如不服本判決應於收受本判決後十日內向本院提出上訴書狀，其未述上訴理由者，
並得於提起上訴後十日內向本院補提理由書狀（均須按他造當事人之人數附繕本)「
切勿逕送上級法院」。
                                      書記官  梁雅華
中    華    民    國      九十一      年      七      月     三十一   日
附錄：本判決論罪科刑法條：
刑法第二百十條
偽造、變造私文書，足以生損害於公眾或他人者，處五年以下有期徒刑。
刑法第二百十六條
行使第二百十條至第二百十五條之文書者，依偽造、變造文書或登載不實事項或使登
載不實事項之規定處斷。
刑法第二百二十條
在紙上或物品上之文字、符號、圖畫、照像，依習慣或特約，足以為表示其用意之證
明者，關於本章及本章以外各罪，以文書論。
錄音、錄影或電磁紀錄，藉機器或電腦之處理所顯示之聲音、影像或符號，足以為表
示其用意之證明者，亦同。
稱電磁紀錄，指以電子、磁性或其他無法以人之知覺直接認識之方式所製成之紀錄，
而供電腦處理之用者。
